【裁判字號】    92,訴,27
【裁判日期】    920326
【裁判案由】    洗錢防制法
【裁判全文】
臺灣板橋地方法院刑事判決                            九十二年度訴字第二七號
    公  訴  人  臺灣板橋地方法院檢察署檢察官
    被      告  甲○○
右列被告因洗錢防制法案件，經檢察官提起公訴（九十一年度偵字第八八四三號），
本院判決如左：
    主      文
甲○○幫助洗錢，處有期徒刑肆月，如易科罰金，以佰元折算壹日；緩刑貳年。
犯罪所得新臺幣仟元沒收。
    事      實
一、甲○○（無前科紀錄）於八十九年四、五月間，因無工作而缺錢花用，適見報紙
    分類廣告刊登租用不特定人開立之金融機構帳戶一事，其預見提供帳戶予他人，
    可能係供掩飾或隱匿因自己或他人重大犯罪所得財物之用，然其猶基於幫助洗錢
    之未必故意，旋以電話聯絡，嗣於二天後之某時，甲○○即於臺北縣板橋市○○
    路○段三九五號「板橋郵局」前，將其原於新莊後港路郵局開立之「郵政存簿儲
    金帳戶」（帳號：000000－0）、印鑑及金融卡，以三個月新臺幣（下同
    ）三千元之代價出租予一確實姓名、年籍不詳，年約二十餘歲之成年男子（起訴
    書誤繕為係「乙○○」），並由該成年男子當場交付三千元。嗣甲○○之前開帳
    戶即於他人以「鴻記國際科技投資公司」等名義為常業詐欺（佯以「刮刮樂」方
    式詐騙庚○○、辛○○、丁○○、丙○○、己○○、劉宜艷、戊○○等人匯款八
    萬元至五十四萬八千三百五十二元不等之款項）時，供作掩飾或隱匿因自己或他
    人為常業詐欺所得財物之用。
二、案經庚○○訴由內政部警政署刑事警察局移送臺灣臺中地方法院檢察署呈請臺灣
    高等法院檢察署令轉臺灣板橋地方法院檢察署檢察官偵查起訴。
    理      由
一、訊據被告甲○○坦承於前揭時、地出租帳戶予他人一事，然矢口否認有幫助洗錢
    之犯行，辯稱：伊不知道前開帳戶係供作「洗錢」之用云云；惟查：
（一）被告甲○○提供他人使用之新莊後港路郵局「郵政存簿儲金帳戶」（帳號：0
      00000－0），嗣於他人以「鴻記國際科技投資公司」等名義為常業詐欺
      （佯以「刮刮樂」方式詐騙庚○○、辛○○、丁○○、丙○○、己○○、劉宜
      艷、戊○○等人匯款八萬元至五十四萬八千三百五十二元不等之款項）時，供
      作匯入款項之用，業據告訴人庚○○及被害人辛○○、丁○○、丙○○、己○○、劉宜艷於警訊及本院審理中指（證）述綦詳，並有中華郵政股份有限公司
      三重郵局於九十二年二月十九日以重營字第○九二五○○○三三六號函檢送之
      新莊後港路郵局存簿儲金第000000－0帳號，儲戶甲○○之客戶歷史交
      易清單九紙、郵政國內匯款單影本十二紙及交易代號中文說明一紙附卷足資佐
      證。
（二）按於金融機構開設帳戶，請領存摺及金融卡一事，係針對個人身分之社會信用
      而予以資金流通，具有強烈之屬人性，而金融帳戶為個人理財之工具，申請開
      設金融帳戶並無任何特殊之限制，一般民眾皆得以存入最低開戶金額之方式申
      請之，且一人可在不同之金融機構申請多數之存款帳戶使用，此亦屬眾所週知
      之事，則依一般人之社會生活經驗，若見陌生人不以自己名義申請開戶，反而
      以刊登廣告之方式向不特定人蒐集承租他人之金融帳戶供己使用，衡情對於該
      等帳戶是否供合法使用當有合理之懷疑。而被告對承租其帳戶者之確實姓名、
      住居所等相關資料並無所知，且該「承租」者係透過報紙刊登廣告之方式而取
      得被告之帳戶，業據被告供明無訛；再者，質諸被告供稱：「（你有無想到會
      被拿去犯罪？）我只是有想他為何那麼放心把錢放在我的戶頭。」（見本院九
      十二月二月二十一日訊問筆錄），是其顯然對租用帳戶者使用該帳戶之動機、
      目的有所懷疑，是其就他人可能以其出租之帳戶用供掩飾、隱藏因自己或他人
      重大犯罪所得財物（洗錢）一事足認已能預見，是其竟圖一己之私利而仍為之
      ，其有幫助洗錢之未必故意灼然，所辯無非圖卸之詞，自無足採信。
二、從而，本案事證已臻明確，被告犯行洵堪認定，自應依法論科。
三、核被告甲○○所為係犯刑法第三十條第一項、洗錢防制法第九條第一項之幫助洗
    錢罪。被告幫助他人犯罪，係從犯，爰依刑法第三十條第二項之規定按正犯之刑
    減輕之。審酌被告甲○○年輕力壯，不思以正當工作賺取金錢，竟貪圖一己之私
    利而為本案犯行之犯罪動機、目的、手段、品行、智識程度（高職畢業）、所生
    危害及犯罪後已見悔意，態度尚佳等一切情狀，量處如主文所示之刑，並諭知如
    易科罰金之折算標準（被告所犯幫助洗錢罪，其法定最重本刑為五年以下有期徒
    刑，依行為時之刑法第四十一條之規定，原不得易科罰金，惟其行為後之刑法第
    四十一條業於九十年一月十日修正公布，於同年月十二日生效，而修正後之刑法
    第四十一條第一項係規定：「犯最重本刑為五年以下有期徒刑之罪，而受六個月
    以下有期徒刑或拘役之宣告，因身體、教育、職業、家庭之關係或其他正當事由
    ，執行顯有困難者，得以一元以上三元以下折算一日。但確因不執行所宣告之刑
    ，難收矯正之效，或難以維持法秩序者，不在此限。」，修正後之刑法第四十一
    條第一項之規定，將原得易科罰金者之範圍，由僅限於犯最重本刑為三年以下有
    期徒刑之罪擴大至犯最重本刑為五年以下有期徒刑之罪，二相比較，修正前即行
    為時之規定，尚非有利於行為人，是自應依刑法第二條第一項前段之規定，適用
    裁判時之法律即修正後刑法第四十一條第一項前段之規定，而對被告所宣告之刑
    諭知如易科罰金之折算標準），以資懲儆。未查被告甲○○未曾受有期徒刑以上
    刑之宣告，此有臺灣高等法院被告全國前案紀錄表、臺灣高等法院檢察署刑案紀
    錄簡覆表各一份附卷足憑，本院認被告受此偵審訴訟程序及刑之宣告等教訓，當
    益知警惕，應無再犯之虞，所宣告之刑以暫不執行為適當，爰併宣告緩刑二年，
    以啟自新，以勵來茲。
四、被告出租其帳戶供人為洗錢之用，而獲得之對價三千元，係其所有而因犯本案幫
    助洗錢罪所得之物（非洗錢防制法第十二條第一項所規定之「因犯本法之罪者，
    其因犯罪所得財物或財產上利益」），雖未扣案，但依金錢之可替代性，自不生
    滅失之問題，爰仍依刑法第三十八條第一項第三款之規定宣告沒收。
據上論斷，應依刑事訴訟法第二百九十九條第一項前段，洗錢防制法第九條第一項，
、刑法第十一條前段、第三十條、第二條第一項前段、第四十一條第一項前段、第七
十四條第一款、第三十八條第一項第三款，罰金罰鍰提高標準條例第二條，判決如主
文。
本案經檢察官陳孟黎到庭執行職務。
中      華      民      國      九十二      年    三      月   二十六   日
                                      臺灣板橋地方法院刑事第五庭
                                          法  官  陳  鴻  清
右正本證明與原本無異。
如不服本判決，應於判決送達後十日內，向本院提出上訴狀。
                                          書記官  林  蔚  然
中      華      民      國      九十二      年    三      月   二十六   日
附錄本案論罪科刑法條全文：
洗錢防制法第九條：
洗錢者，處五年以下有期徒刑，得併科新臺幣三百萬元以下罰金。
以犯前項之罪為常業者，處一年以上七年以下有期徒刑，併科新臺幣一百萬元以上一
千萬元以下罰金。
法人之代表人、法人或自然人之代理人、受雇人或其他從業人員，因執行業務犯前二
項之罪者，除處罰行為人外，對該法人或自然人並科以各該項所定之罰金。但法人之
代表人或自然人對於犯罪之發生，已盡力為防止行為者，不在此限。
犯前三項之罪，於犯罪後六個月內自首者，免除其刑；逾六個月者，減輕或免除其刑
；在偵查或審判中自白者，減輕其刑。


司法院資訊處製作；財團法人民間司法改革基金會備份。
